臺灣高等法院高雄分院民事裁定
111年度抗字第204號
抗  告  人  日新花園廣場管理委員會

法定代理人  戴靖容  

上列抗告人因與相對人柯葵英間聲請定暫時狀態處分事件，對於
民國111年6月10日臺灣屏東地方法院111年度裁全字第23號所為
裁定提起抗告，本院裁定如下：
    主    文
抗告駁回。
抗告訴訟費用由抗告人負擔。
    理     由
一、抗告意旨略以：日新花園廣場大樓(下稱系爭大樓)於民國10
    9年6月28日召開區分所有權人會議，由區分所有權人3分之2
    通過未繳納管理費之住戶，不得使用社區公共設施（包括電
    梯磁釦不能更新）之決議（下稱系爭決議），且系爭大樓管
    理組織章程（下稱系爭章程）亦有此規定。而相對人為系爭
    大樓住戶，未繳清管理費，自不能使用電梯磁釦。況相對人
    尚可使用樓梯或請他人代按電梯之上下樓鍵，並無妨礙出入
    或受有立即之危險，相對人聲請定暫時狀態處分，請求伊交
    付電梯感應磁釦，自無理由。原裁定准相對人之聲請，尚有
    違誤，爰提起抗告，請求廢棄原裁定，更為適當之裁定等語
    。
二、相對人則以：否認系爭大樓有合法收取區分所有權人管理費
    之管理組織存在，並無合法成立管理委員會（下稱管委會）
    。又抗告人之法定代理人戴靖容並非系爭大樓之區分所有權
    人，係無召集權人所召集之區分所有權人會議，決議通過系
    爭決議及系爭章程應自始無效，是系爭決議及系爭章程規範
    未繳管理費之住戶不得使用公共設施，亦屬違法而無效。再
    者，抗告人拒絕將系爭大樓電梯感應磁釦交付予伊，造成伊
    僅能徒步爬行樓梯往返4樓住處，無法搬運屋內重物，已嚴
    重影響伊本於所有權使用系爭大樓共用部分（含電梯）之權
    利。伊確有聲請定暫時狀態處分之必要，應駁回抗告等語置
    辯。
三、按當事人於爭執之法律關係聲請為定暫時狀態之處分，依民
    事訴訟法第538條第1項之規定，須為防止發生重大之損害或
    避免急迫之危險或有其他相類之情形而有必要時，始得為之
    。該必要之情事，乃定暫時狀態處分之原因，依同法第538
    條之4準用第533條本文準用第526條第1項規定，應由聲請人
    釋明之。倘聲請人不能釋明必要情事存在，即無就爭執之法
    律關係定暫時狀態處分之必要。所謂定暫時狀態處分之必要
    ，即保全必要性，係指為防止發生重大損害，或為避免急迫
    之危險，或有其他相類似之情形發生必須加以制止而言（最
    高法院111年度台抗字第20號民事裁定意旨參照）。而損害
    是否重大、危險是否急迫或是否有其他相類之情形，應釋明
    至何種程度，始得以擔保金補足其釋明，應就具體個案，透
    過權衡理論及比例原則，就聲請人因定暫時狀態處分所得利
    益、不許定暫時狀態處分所受損害、相對人因定暫時狀態處
    分所受損害及其他利害關係人之利益暨公益等加以比較衡量
    （最高法院108年度台抗字第856號民事裁定意旨參照）。
四、經查：　　
　㈠關於定暫時狀態處分之請求部分：
　　相對人主張：伊係門牌號碼屏東縣○○鎮○○路000號4樓之8房
    屋(下稱系爭房屋)之所有權人，系爭房屋位於系爭大樓之4
    樓，然系爭大樓並未合法成立管委會，抗告人之法定代理人
    戴靖容並非系爭大樓之區分所有權人，僅自稱門牌號碼為屏
    東縣○○鎮○○路000號4樓之7（下稱4樓之7）之承租人，無權
    召集區分所有權人會議，則依公寓大廈管理條例第25條第3
    項、民法第56條第2項規定，無召集權人所召集之區分所有
    權人會議通過之系爭決議及系爭章程應自始無效。又抗告人
    僅將會議開會通知張貼公告方式，並無依公寓大廈管理條例
    第30條第1項規定，於開會前10日以書面通知各區分所有權
    人，以及系爭章程第6條關於委員得無限期連選連任，違反
    公寓大廈管理條例第29條第3項規定。系爭決議及系爭章程
    規範未繳管理費之住戶不得使用公共設施，亦已違反民法第
    71條、第148條第1項、公寓大廈管理條例第9條規定。是以
    ，抗告人將系爭大樓電梯感應磁釦系統予以變更，並以伊未
    繳納管理費為由，拒絕交付可通達4樓之電梯感應磁釦予伊
    ，應屬違法等語，業據提出系爭房屋土地暨建物所有權狀、
    相對人無法使用系爭大樓電梯（影片）之錄影光碟、屏東縣
    潮州鎮公所109年10月22日、111年1月25日、同年8月1日函
    文、4樓之7建物謄本及109年6月28日住戶大會公告（見本院
    卷第157至165頁）以為釋明，堪認相對人已部分釋明系爭決
    議及系爭章程違法而無效乙情，足證兩造就得否限制相對人
    使用系爭大樓電梯乙事確有爭執。
　㈡關於定暫時狀態處分之原因部分：
　　相對人主張：抗告人無正當理由拒不交付系爭大樓電梯感應
    磁釦予伊，已嚴重影響伊本於所有權使用系爭房屋之權益，
    且伊已就系爭房屋與訴外人林孟君訂立買賣契約，卻因抗告
    人上開行為而無法搬離清空系爭房屋內之物品，致無從履行
    點交並移轉占用，已對伊造成難以估計之損害，此於本案訴
    訟勝訴後亦恐難以回復等語，業據其提出系爭房屋之土地及
    建物所有權狀及不動產買賣契約書（見原審卷第13、31頁）
    以為釋明，抗告人不爭執未將系爭大樓電梯感應磁卡交付相
    對人，並以相對人尚可使用樓梯或請他人代按電梯之上下樓
    鍵，並無妨礙出入或受有立即之危險等語抗辯。本院審酌公
    寓大廈電梯間屬區分所有權人之共有部分，抗告人係以相對
    人拒繳管理費為由，拒絕交付更新之電梯感應磁釦予相對人
    ，致相對人無法使用系爭大樓電梯，已限制相對人對系爭大
    樓共有部分之使用，並妨礙其使用專有部分即進入系爭房屋
    之便利，有妨害其住戶安全之可能（如有傷病救治需求或猝
    遇突發性災變等緊急事故，因不能使用電梯而限縮相對人尋
    求救助或逃生之途徑)，自屬對相對人所有權行使之限制。
    倘不准相對人定暫時狀態處分之聲請，將造成相對人所有權
    行使受限制並危及住戶安全等難以回復之損害；反觀若准許
    本件相對人之聲請，難認抗告人有何權利受損之虞，何況抗
    告人對相對人之管理費債權，亦得以訴訟途徑實現，其損害
    並非不能回復。是以，權衡定暫時狀態處分對兩造可能造成
    之影響及利益，相對人因本件定暫時狀態處分可得避免之損
    害，顯然大於抗告人可能蒙受之不利益。則本件相對人聲請
    定暫時狀態處分，應予准許。
五、綜上所述，相對人就兩造間有爭執之法律關係及定暫時狀態
    處分之原因已為釋明，雖釋明尚有不足，惟相對人陳明願供
    擔保以代釋明之不足。則原裁定酌定相當擔保金額准許相對
    人之聲請，並無違誤，抗告意旨指摘原裁定不當，求予廢棄
    ，為無理由，應予駁回。
六、據上論結，本件抗告為無理由，爰裁定如主文。
中　　華　　民　　國　　111 　年　　8 　　月　　31  　日
                            民事第六庭
                                審判長法  官  魏式璧
                                      法  官  賴文姍
                                      法  官  郭慧珊
以上正本證明與原本無異。
如不服本裁定應於送達後10日內向本院提出再抗告狀（須按他造
當事人之人數附繕本），並繳納再抗告費新臺幣1,000元。再為
抗告僅得以適用法規顯有錯誤為理由，並應委任律師為代理人。
如委任律師提起再抗告者，應一併繳納再抗告費。
中　　華　　民　　國　　111 　年　　8 　　月　　31　　日
                                      書記官  李采芹
附註:再抗告人之配偶、三親等內之血親、二親等內之姻親，或
再抗告人為法人、中央或地方機關時，其所屬專任人員具有律師
資格並經法院認適當者，亦得為第三審代理人。
再抗告人或其法定代理人具有律師資格者及前項情形，應於提起
再抗告或委任時釋明之。